臺灣苗栗地方法院刑事判決
111年度金訴字第186號
公  訴  人  臺灣苗栗地方檢察署檢察官
被      告  羅來旺



上列被告因違反洗錢防制法等案件，經檢察官提起公訴（111年
度偵字第6506號），因被告於本院準備程序中，就被訴之事實為
有罪之陳述，經本院告知簡式審判程序意旨，並聽取當事人之意
見後，本院合議庭裁定改依簡式審判程序審理，判決如下：
    主    文
羅來旺幫助犯洗錢防制法第十四條第二項、第一項之洗錢未遂罪
，處有期徒刑貳月，併科罰金新臺幣參仟元，罰金如易服勞役，
以新臺幣壹仟元折算壹日。
    犯罪事實
一、羅來旺預見將銀行帳戶之存摺、提款卡及密碼提供他人時，
    有供不法詐騙份子利用，而幫助他人為財產犯罪之虞，且自
    該帳戶提領詐得款項後即會造成金流斷點、隱匿該犯罪所得
    之去向，產生逃避國家追訴、處罰之效果，竟基於縱若有人
    持該帳戶存摺、提款卡及密碼作為犯罪工具使用亦不違反其
    本意之幫助他人詐欺取財及幫助洗錢之不確定故意，於民國
    110年8月24日11時30分前某時，在臺灣地區不詳地點，將其
    申設之中華郵政股份有限公司公館郵局帳號00000000000000
    號帳戶（下稱公館郵局帳戶）之存摺及提款卡（含密碼）、
    網路銀行帳號密碼，提供予真實姓名、年籍均不詳之成年人
    使用。嗣該成年人取得公館郵局帳戶資料後，即意圖為自己
    不法所有，基於詐欺取財、隱匿犯罪所得去向之犯意，於11
    0年8月23日某時，撥打電話予陳蕭麗珠，向陳蕭麗珠佯稱為
    其孫子，並要求加入通訊軟體LINE為好友，再於翌（24）日
    ，以LINE暱稱「吉祥如意」向陳蕭麗珠訛稱購買法拍屋，需
    借款云云，致陳蕭麗珠陷於錯誤，於同日11時30分許，匯款
    新臺幣（下同）15萬元至公館郵局帳戶內。末因陳蕭麗珠發
    覺受騙報警處理並通報為警示帳戶，及時圈存該款項而未遭
    提領或轉帳，未生隱匿詐欺犯罪所得去向之結果。
二、案經陳蕭麗珠訴由苗栗縣警察局苗栗分局報告臺灣苗栗地方
    檢察署檢察官偵查起訴。
    理    由
壹、證據能力之說明
    本件被告羅來旺所犯非死刑、無期徒刑或最輕本刑有期徒刑
    三年以上之罪，亦非高等法院管轄第一審案件，且於準備程
    序進行中，被告先就被訴事實為有罪之陳述，經告以簡式審
    判程序之旨，並聽取當事人之意見後，本院依刑事訴訟法第
    273條之1第1項之規定，裁定由受命法官獨任進行簡式審判
    程序，是本件之證據調查，依刑事訴訟法第273條之2規定，
    不受同法第159條第1項、第161條之2、第161條之3、第163
    條之1及第164條至第170條規定之限制，合先敘明。
貳、實體方面
一、上開犯罪事實，訊據被告於本院準備程序及審理中均坦承不
    諱，核與告訴人陳蕭麗珠於警詢時指訴之情節大致相符（見
    偵卷第37至41頁），並有告訴人之麻豆區農會匯款申請書、
    存摺封面、LINE對話紀錄、公館郵局帳戶之基本資料、客戶
    歷史交易清單附卷可考（見偵卷第45至57、73至79頁），足
    認被告之任意性自白與事實相符，洵值採信。故本案事證明
    確，被告犯行堪以認定，應予依法論科。
二、論罪科刑：
  ㈠按刑法上之幫助犯，係對於犯罪與正犯有共同之認識，而以
    幫助之意思，對於正犯資以助力，且未參與實施犯罪之行為
    者而言（最高法院84年度台上字第5998號、88年度台上字第
    1270號判決意旨參照）。又行為人提供金融帳戶金融卡及密
    碼予不認識之人，非屬洗錢防制法第2條所稱之洗錢行為，
    不成立同法第14條第1項一般洗錢罪之正犯；如行為人主觀
    上認識該帳戶可能作為收受及提領特定犯罪所得使用，他人
    提領後即產生遮斷資金流動軌跡以逃避國家追訴、處罰之效
    果，仍基於幫助之犯意而提供，應論以幫助犯同法第14條第
    1項之一般洗錢罪（最高法院刑事大法庭108年度台上大字第
    3101號裁定意旨參照）。查被告將公館郵局帳戶之存摺及提
    款卡（含密碼）、網路銀行帳號密碼交予他人使用，使他人
    得基於詐欺取財之犯意對告訴人施加詐術，致使告訴人陷於
    錯誤而聽從指示匯款，幸因即時圈存款項未遭領取而未生隱
    匿犯罪所得之結果；惟被告僅單純提供公館郵局帳戶資料供
    人使用，且卷內亦無證據證明被告有參與詐欺取財、洗錢犯
    行之構成要件行為，應認純係出於幫助之意思而提供助力，
    揆諸前開說明，當屬幫助犯。是核被告所為，係犯刑法第30
    條第1項前段、第339條第1項之幫助詐欺取財罪、刑法第30
    條第1項前段、洗錢防制法第14條第2項、第1項之幫助洗錢
    未遂罪。
  ㈡被告以一行為提供公館郵局帳戶，同時觸犯上開2罪名，為想
    像競合犯，應依刑法第55條前段規定，從一重之幫助洗錢未
    遂罪處斷。
  ㈢刑之加重、減輕事由：
    ⒈被告基於幫助之犯意而為之，為幫助犯，爰依刑法第30條
      第2項規定，按正犯之刑減輕之。
    ⒉又被告已著手為幫助洗錢之行為，惟因金融機構及時圈存
      款項未遭領取，而未生隱匿犯罪所得之結果，其犯罪尚屬
      未遂，爰依刑法第25條第2項規定，按既遂犯之刑減輕之
      。
    ⒊再按犯前2條之罪，在偵查或審判中自白者，減輕其刑，洗
      錢防制法第16條第2項定有明文。查被告就本案幫助洗錢
      未遂之犯行，業於本院審理中坦承不諱（見本院卷第41、
      52頁），應依上開規定減輕其刑；另因本案有上開數種刑
      之減輕事由，爰依法遞減之。
  ㈣爰以行為人之責任為基礎，審酌日常生活中，不法之徒利用
    人頭帳戶進行詐騙他人錢財犯行，經傳播媒體多所報導，政
    府機關亦廣為宣導，一般稍具知識之人，對此情形亦難諉以
    不知。則被告既為成年人，且具有通常生活智識及經驗，更
    曾於109年間加入詐欺集團擔任車手、而犯加重詐欺取財罪
    ，經法院判處罪刑確定之素行（見卷附臺灣高等法院被告前
    案紀錄表），理應對於提供帳戶予他人，可能遭他人作為犯
    罪工具使用、更將造成犯罪偵查機關追查贓款、查獲犯罪行
    為人之困難有高度認識，竟率然提供公館郵局帳戶供他人為
    不法使用，助長詐欺取財犯罪風氣，並幫助他人隱匿詐欺不
    法所得真正去向（本案幸因及時圈存款項而未遂），對社會
    秩序已有重大危害，所為實有不該；兼衡被告犯後坦承犯行
    、正視己過之態度，再參酌其未實際參與本案詐欺取財、洗
    錢之犯行，可責難性較輕，與犯罪動機、手段、目的，自陳
    高中肄業之智識程度，現以務農為業、每月收入約2萬元，
    與兄弟同住之家庭生活狀況（見本院卷第52至53頁），及告
    訴人所受之損害等一切情狀，量處如主文所示之刑，並就罰
    金刑部分諭知易服勞役之折算標準，以資懲儆。
三、沒收部分：
  ㈠遍查卷內尚無證據足資證明被告交付公館郵局帳戶資料後有
    實際取得任何對價，或因而獲取犯罪所得；是本院尚無從就
    犯罪所得諭知沒收或追徵。
  ㈡次按幫助犯係指就他人之犯罪加以助力，使其易於實行之積
    極或消極行為而言。其犯罪態樣與實行犯罪之正犯有異，所
    處罰者乃其提供助力之行為本身，而非正犯實行犯罪之行為
    。因此幫助犯不適用責任共同之原則，對正犯所有供犯罪所
    用或因犯罪所得之物，勿庸併為沒收之宣告（最高法院100
    年度台上字第2500號判決意旨參照）。是被告既非為實行本
    案詐欺取財犯行之人，參諸上開說明，就他人實行詐欺取財
    犯行之犯罪所得，自毋庸對被告諭知沒收或追徵。
  ㈢又按犯第14條之罪，其所移轉、變更、掩飾、隱匿、收受、
    取得、持有、使用之財物或財產上利益，沒收之，洗錢防制
    法第18條第1項前段固有明文。惟被告既無掩飾隱匿詐欺贓
    款之犯行（且本案詐得款項業已圈存而未遭提領），尚非洗
    錢防制法第14條第1項之正犯，自無上開條文適用。
  ㈣另就被告公館郵局帳戶之存摺、提款卡，雖交付他人作為幫
    助詐欺取財、幫助洗錢未遂所用，惟該帳戶已被列為警示戶
    ，無法再供交易使用，且存摺、提款卡本身之價值甚低，復
    未扣案，因認尚無沒收之實益，其沒收不具有刑法上之重要
    性，故依刑法第38條之2第2項規定，亦不予宣告沒收，併予
    敘明。
據上論斷，依刑事訴訟法第273條之1第1項、第299條第1項前段
，洗錢防制法第2條第2款、第14條第1項、第2項、第16條第2項
，刑法第11條前段、第30條第1項前段、第2項、第339條第1項、
第55條、第25條第2項、第42條第3項前段，刑法施行法第1條之1
第1項，判決如主文。
本案經檢察官廖倪凰提起公訴，檢察官林宜賢到庭執行職務。
中　　華　　民　　國　　111 　年　　10　　月　　12　　日
                  刑事第三庭  法  官  申惟中
以上正本證明與原本無異。　　　　　　　　　　　　　　　　如不服本判決應於收受判決後20日內向本院提出上訴書狀，並應敘述具體理由。其未敘述上訴理由者，應於上訴期間屆滿後20日內向本院補提理由書(均須按他造當事人之人數附繕本)「切勿逕送上級法院」。告訴人或被害人如對本判決不服者，應具備理由請求檢察官上訴，其上訴期間之計算係以檢察官收受判決正本之日期為準。　　　　　　　　　　　　　　　　　　　　　　　    　　　　　　　　　　　　　書記官　陳邦旗　　　　　　
中　　華　　民　　國　　111 　年　　10　　月　　12　　日

附錄本案論罪科刑法條：
中華民國刑法第30條
幫助他人實行犯罪行為者，為幫助犯。雖他人不知幫助之情者，
亦同。
幫助犯之處罰，得按正犯之刑減輕之。

中華民國刑法第339條
意圖為自己或第三人不法之所有，以詐術使人將本人或第三人之
物交付者，處 5 年以下有期徒刑、拘役或科或併科 50 萬元以
下罰金。
以前項方法得財產上不法之利益或使第三人得之者，亦同。
前二項之未遂犯罰之。

洗錢防制法第14條
有第二條各款所列洗錢行為者，處 7 年以下有期徒刑，併科新
臺幣 5 百萬元以下罰金。
前項之未遂犯罰之。
前二項情形，不得科以超過其特定犯罪所定最重本刑之刑。